臺灣彰化地方法院刑事判決　　　　　　　 96年度易緝字第6號
公　訴　人　臺灣彰化地方法院檢察署檢察官
被　　　告　甲○○
上列被告因傷害等案件，經檢察官提起公訴（95年度偵字第3666
號），本院判決如下：
    主  文
甲○○共同以加害身體之事，恐嚇他人致生危害於安全，累犯，
處有期徒刑月，如易科罰金，以銀元佰元折算壹日；又共同
以非法方法剝奪人之行動自由，累犯，處有期徒刑伍月，如易科
罰金以銀元佰元折算壹日。應執行有期徒刑陸月，如易科罰金
以銀元佰元折算壹日。
    犯罪事實
一、甲○○曾於民國90年間因違反毒品危害防制條例等案件，經
    本院以90年度訴字第1488號刑事判決分別判處有期徒刑9 月
    、7 月，應執行有期徒刑1 年2 月確定後，經移送執行，於
    95年1 月26日因縮短刑期假釋出監並付保護管束，並於95年
    3 月2 日保護管束期滿視為執行完畢。詎其仍不悔改，因其
    友人陳建羽（業經本院判決）前向乙○○追討合會會款未果
    ，經為達向乙○○催討債務目的之陳建羽邀約後，與陳建羽
    、王俊尹（業經本院判決）一同於95年3 月9 日下午6 時20
    分，至乙○○設於彰化縣田尾鄉○○路○段73號「博愛老人
    養護中心」，於營業時間內，經該養護中心員工許可而進入
    該養護中心之庭院處，由陳建羽、甲○○分別先向乙○○表
    示：「你很囂張，欠錢不還，還打人」等語，並要求乙○○
    另簽發本票擔保清償上開合會債務事宜，經乙○○以其曾簽
    發本票交與陳建羽收受為由，而拒絕上揭要求。甲○○、陳
    建羽、王俊尹3 人見狀，心生不滿，竟共同基於加害身體之
    事恐嚇他人之犯意聯絡，推由王俊尹向乙○○出言恐嚇稱：
    「你是沒有被人家打過嗎？」等語，以加害身體之事，使乙
    ○○心生畏懼，致生危害於乙○○之安全。嗣乙○○不予理
    會，由該養護中心庭院離去，並朝其位於該養護中心之臥室
    內行進時，甲○○與陳建羽、王俊尹為迫使乙○○出面解決
    債務，竟又另行基於無故侵入他人住宅、以非法方法剝奪他
    人行動自由之犯意聯絡，推由身材較為壯碩之王俊尹尾隨乙
    ○○進入屋內，王俊尹於乙○○進入上開臥室內，並欲將房
    門關上之際，竟未經乙○○同意，無故打開房門侵入該臥室
    內，不顧乙○○要求王俊尹離開臥室之要求，猶擋住臥室廁
    所，不准乙○○使用，並向乙○○喝稱「你是沒有被人家押
    出去過嗎？」等語，迫使乙○○與其自該臥室前往該養護中
    心庭院樹下，再由甲○○、陳建羽要求乙○○簽發本票，甲
    ○○、王俊尹並分別在旁向乙○○出言喝稱：「你若不簽發
    本票，出門要小心一點」、「你沒有被人打過」、「你皮要
    繃緊一點」等語，違反乙○○之意願而控制乙○○之行動自
    由約2 、3 分鐘。嗣經乙○○以電話報警前來處理，始悉上
    情。
二、案經乙○○訴由彰化縣警察局北斗分局報請臺灣彰化地方法
    院檢察署檢察官偵查起訴。
    理  由
一、程序部分：
  (一)按被告以外之人於偵查中向檢察官所為陳述，除顯有不可信
    之情況者外，得為證據，刑事訴訟法第159 條之1 第2 項定
    有明文。蓋因檢察官與法官同為司法官署，且檢察官代表國
    家偵查犯罪，依法有訊問被告、證人及鑑定人之權力，且須
    對被告有利、不利之情形均應注意，況徵諸實務運作，檢察
    官實施刑事偵查程序，亦能恪遵法定程序之要求，不致有違
    法取證情事且可信度極高，是被告以外之人前於偵查中已具
    結而為證述，除反對該項供述得具有證據能力之一方，已釋
    明「顯有不可信之情況」之理由外，不宜以該證人未能於審
    判中接受他造之反對詰問為由，即遽指該證人於偵查中之陳
    述不具證據能力，方符前揭法條之立法意旨。是證人乙○○
    、薛蕭賴、陳牡丹分別於檢察官偵查時具結所為陳述（參見
    偵查卷宗第30頁至第32頁），被告王俊尹未曾提及檢察官在
    偵查時，有任何不法取供之情形，是客觀上並無顯不可信之
    情況，前揭證人於偵查中之證言，自均具有證據能力。
  (二)按被告以外之人於審判外之陳述，雖不符前4 條之規定，而
    經當事人於審判程序同意作為證據，法院審酌該言詞陳述或
    書面陳述作成時之情況，認為適當者，亦得為證據。當事人
    、代理人或辯護人於法院調查證據時，知有第159 條第1 項
    不得為證據之情形，而未於言詞辯論終結前聲明異議者，視
    為有前項之同意，刑事訴訟法第159 條之5 定有明文。立法
    意旨在於傳聞證據未經當事人之反對詰問予以核實，原則上
    先予排除，惟若當事人已放棄詰問或未聲明異議，基於證據
    資料愈豐富，愈有助於真實發現之理念，且強化言詞辯論主
    義，法院自可承認該傳聞證據例外擁有證據能力。經查，證
    人乙○○、薛蕭賴、陳牡丹於警詢中之陳述（參見警卷），
    雖係被告以外之人於審判外之陳述，性質上屬傳聞證據，惟
    經被告王俊尹同意作為證據，又本院審酌該言詞陳述作成時
    之情況，並查無其他不法之情狀，足認為得為本案之證據，
    依刑事訴訟法第159 條之5 之規定，有證據能力。
二、訊據被告甲○○固不否認其經同案被告陳建羽邀約後與同案
    被告陳建羽、王俊尹共同於上揭時地找證人乙○○簽發本票
    以催討債務之事實，惟矢口否認有何加害身體之事恐嚇他人
    、無故侵入他人住宅及妨害自由之犯行，辯稱：其並未對乙
    ○○出言恐嚇，亦未進入乙○○之臥室並控制乙○○之行動
    自由，其不知王俊尹為何跟乙○○進入上揭養護中心屋內，
    亦不知王俊尹進屋係要將乙○○帶至屋外，其與陳建羽僅站
    在庭院等候王俊尹，當時其、陳建羽、王俊尹與乙○○互相
    叫罵，彼此口氣不佳云云，惟查：
  (一)上揭犯罪事實，業據證人乙○○於警詢、偵訊及本院審理中
    分別證述：被告與同案被告陳建羽、王俊尹於95年3 月9 日
    下午6 時20分，至其設於上址之「博愛老人養護中心」庭院
    處，由被告、陳建羽分別先向其表示：「你很囂張，欠錢不
    還，還打人」等語，並要求其另簽發本票擔保清償上開合會
    債務事宜，其以曾經簽發本票交與陳建羽收受而拒絕上揭要
    求，王俊尹見狀則向其出言嚇稱：「你是沒有被人家打過嗎
    ？」等語之以加害身體之事，使其心生畏懼。嗣其由該養護
    中心庭院處走進其位於該養護中心內之臥室內，並將房門關
    上時，王俊尹竟未經其同意，無故打開房門侵入該臥室內，
    其見狀則要求王俊尹離開臥室，並欲使用臥室之廁所排尿時
    ，王俊尹則擋住廁所不准其使用廁所，並向其喝稱「你是沒
    有被人家押出去過嗎？」等語，迫使其由該臥室走至該養護
    中心庭院樹下，再由被告、陳建羽在該養護中心庭院中，要
    求其簽發本票，被告、王俊尹則分別在旁向其出言喝稱：「
    你若不簽發本票，出門要小心一點」、「你沒有被人打過」
    、「你皮要繃緊一點」等語，致其遭控制行動自由期間約2
    、3 分鐘，嗣其以電話報警前來處理（參見警卷、偵查卷宗
    第30頁至第32頁、本院95年10月12日審判筆錄）等語屬實，
    核與證人即乙○○之母薛蕭賴於警詢證述、於偵訊中具結證
    述：被告與陳建羽、王俊尹於95年3 月9 日下午某時，至乙
    ○○設於上址之「博愛老人養護中心」庭院處，並押住乙○
    ○，乙○○走至何處，被告等人就走至何處大聲辱罵（參見
    警卷、偵查卷宗第30頁至第32頁）等語；證人即上揭養護中
    心員工陳牡丹於警詢中證述、偵訊中具結證述：被告與陳建
    羽、王俊尹於95年3 月9 日下午某時，至乙○○設於上址之
    「博愛老人養護中心」庭院處，其聽見被告、陳建羽、王俊
    尹3 人大聲辱罵乙○○，乙○○在養護中心有個人臥室，員
    工不得進入（參見警卷、偵查卷宗第30頁至第32頁）等語相
    符，是上揭事實應可認定。被告前揭所辯，其與陳建羽、王
    俊尹至該養護中心庭院後，其、王俊尹與乙○○吵架並互相
    叫罵，乙○○走進屋內表示要上廁所，王俊尹亦進入屋內，
    其未出言恐嚇乙○○，亦未聽見王俊尹出言恐嚇乙○○云云
    ，核與前揭證人乙○○、薛蕭賴、陳牡丹所述不符，應係為
    脫免自己刑責所為之不實陳述，不足採信。
  (二)況證人陳建羽於本院審理中亦自承，其邀同身材較為壯碩之
    同案被告王俊尹及被告甲○○前往上揭養護中心找證人乙○
    ○催討合會債務時，被告甲○○、同案被告王俊尹與證人乙
    ○○先在庭院中互相叫罵，彼此口氣不佳，嗣後同案被告王
    俊尹尾隨證人乙○○進屋時，其與被告甲○○站在屋外等候
    等語，爰審酌被告、同案被告王俊尹既由證人陳建羽邀約前
    往討債，且被告、同案被告王俊尹與證人乙○○在庭院中發
    生口角爭執，被告與同案被告陳建羽復見同案被告王俊尹尾
    隨證人乙○○進入屋內，竟不加阻攔，猶與同案被告陳建羽
    在屋外等候同案被告王俊尹，足見應係同案被告王俊尹身材
    較為壯碩，而推由同案被告王俊尹進屋將證人乙○○押至戶
    外庭院，是被告與同案被告王俊尹、陳建羽間就上揭犯行，
    應有犯意聯絡及行為分擔，被告前揭所辯，核與事理常情不
    符，應係卸責之詞，均不足採信。
  (三)至證人即共同被告陳建羽於本院審理中具結證述：其與被告
    甲○○、同案被告王俊尹至該養護中心庭院後，被告甲○○
    、同案被告王俊尹與證人乙○○吵架並互相叫罵，證人乙○
    ○走進屋內表示要上廁所，同案被告王俊尹亦表示要進入屋
    內尿尿，其未出言恐嚇證人乙○○，亦未聽見同案被告王俊
    尹或被告甲○○出言恐嚇證人乙○○（參見本院95年10月12
    日審判筆錄）云云；核與前揭證人乙○○、薛蕭賴、陳牡丹
    所述不符，應係為脫免自己刑責所為之不實證述，不足採信
    。
  (四)綜上所述，被告前揭所辯，均不足採信，本案事證已臻明確
    ，被告犯行堪以認定。
三、查刑法業於94年2 月2 日修正公布，並於被告行為後，自95
    年7 月1 日起生效施行，如附表所示之條文業經修正。按行
    為後法律有變更者，適用行為時之法律，但行為後之法律有
    利於行為人者，適用最有利於行為人之法律，修正後刑法第
    2 條第1 項定有明文。此條規定係規範行為後法律變更所生
    新舊法律比較適用之準據法，本身尚無新舊法比較之問題，
    於新法施行後，應一律適用新法第2 條第1 項之規定，為「
    從舊從輕」之比較。再按本次法律變更，比較時應就罪刑有
    關之共犯、未遂犯、牽連犯、連續犯、結合犯，以及累犯加
    重、自首減輕暨其他法定加減原因（如身分加減）與加減例
    等一切情形，綜其全部罪刑之結果而為比較（最高法院95年
    5 月23日95年度第8 次刑庭會議決議參照），其比較理由及
    結果均詳如附表，先予敘明。
四、核被告上揭在庭院中以「你是沒有被人家打過嗎？」等語
    ，出言恐嚇被害人乙○○之犯行，係犯刑法第305 條之恐嚇
    危害安全罪；另無故進入乙○○設於養護中心之臥室所為
    ，係犯刑法第306 條第1 項無故侵入住宅罪；又其迫使乙
    ○○由該養護中心臥室至庭院，以非法方法剝奪被害人乙○
    ○行動自由部分所為，係犯刑法第302 條第1 項之以其他非
    法方法剝奪行動自由罪。按刑法第302 條之妨害自由罪，係
    妨害他人自由之概括的規定，故行為人具有一定目的，以非
    法方法剝奪人之行動自由者，除法律別有處罰較重之規定，
    應適用各該規定處斷外，如以使人行無義務之事，或妨害人
    行使權利為目的，而其強暴、脅迫復已達於剝奪人行動自由
    之程度，即祇成立本罪，不應再依同法第304 條論處。誠以
    此項使人行無義務之事，或妨害人行使權利之低度行為，應
    為剝奪人行動自由之高度行為所吸收，不能以其目的係在使
    人行無義務之事，或妨害人行使權利，認為係觸犯刑法第30
    2 條第1 項及第304 條第1 項之二罪名，依同法第55條，從
    一重處斷（最高法院92年度臺上字第6560號判決要旨參照）
    。經查，被告自被害人乙○○住處強押被害人乙○○至庭院
    外商談清償債務，並要求簽發本票，迄至為警查獲止，被告
    、同案被告陳建羽、王俊尹等人之目的，均係使被害人乙○
    ○清償欠款，是被告、同案被告陳建羽、王俊尹於此期間內
    之強制及恐嚇之行為，自屬包含於妨害行動自由之同一意念
    之中，其等所為，雖合於刑法第305 條恐嚇危害安全及第30
    4 條強制罪之情形，仍應視為剝奪行動自由之部分行為，不
    再論罪。又刑法第346 條第1 項之恐嚇取財罪，係以意圖為
    自己或第3 人不法所有為構成要件之一，若僅以恐嚇方法使
    人交付財物，而並無不法所有意圖，縱令其行為或可觸犯他
    項罪名，要無由成立本條之恐嚇取財罪（最高法院84年度臺
    上字第4566號判決要旨參照）。被告與共犯陳建羽、王俊尹
    等人之目的，均係使被害人乙○○清償欠款，已如前述，是
    被告雖有以恐嚇方法使被害人乙○○清償欠款，然並主觀上
    均尚乏為自己或第3 人不法所有意圖，自無構成恐嚇取財罪
    嫌，附此敘明。按刑法上共同正犯之成立，固以有犯意之聯
    絡及行為分擔為要件，但所謂犯意之聯絡，不限於事前有協
    議，即僅於行為當時有共同犯意之聯絡亦屬之。又行為之分
    擔，亦不以每一階段均經參與為必要。且共犯相互間，若有
    共同實施犯罪行為之意思，雖祇分擔一部分構成犯罪事實之
    行為，仍應就全部犯罪事實共同負責（最高法院95年度臺上
    字第1770號判決要旨參照）。依上揭說明，被告與同案被告
    陳建羽、王俊尹，就前開犯行，互有犯意聯絡及行為分擔，
    為共同正犯。復被告所犯之上揭妨害自由與無故侵入住宅二
    罪間，具有方法、目的之牽連關係，應依修正前刑法第55條
    牽連犯之規定，從一較重之刑法第302 條第1 項之罪處斷。
    另公訴意旨雖未敘及被告對被害人乙○○所為之妨害行動自
    由及無故侵入住宅之犯行，然此妨害行動自由犯行部分與前
    開業經起訴其所為之犯罪事實欄一後段部分所示之恐嚇危害
    安全犯行（即被告甲○○、同案被告王俊尹先後向乙○○喝
    稱「你是沒有被人家押出去過嗎？」、「你若不簽發本票，
    出門要小心一點」、「你沒有被人打過」、「你皮要繃緊一
    點」等語部分）間，具有吸收關係；妨害行動自由犯行部分
    復與無故侵入住宅之犯行間，具有前揭所述之牽連關係，本
    院自應併予審理，附此敘明。被告所犯上開刑法第305 條之
    恐嚇危害安全罪、刑法第302 條第1 項之妨害行動自由罪，
    2 罪間，犯意各別，行為互異，應分論併罰。另查，被告曾
    於90年間因違反毒品危害防制條例等案件，經本院以90年度
    訴字第1488號刑事判決分別判處有期徒刑9 月、7 月，應執
    行有期徒刑1 年2 月確定後，經移送執行，於95年1 月26日
    因縮短刑期假釋出監並付保護管束，並於95年3 月2 日保護
    管束期滿視為執行完畢等情，此有臺灣高等法院被告前案紀
    錄表、臺灣彰化地方法院檢察署刑案資料查註紀錄表各1 份
    存卷可考，其於5 年內再犯本案有期徒刑以上之2 罪，均為
    累犯，應各依修正前刑法第47條之規定加重其刑。爰審酌被
    告僅因被害人乙○○積欠另案被告即其友人陳建羽之債務，
    因被害人乙○○不簽發本票擔保債務，而不循正當民事途徑
    解決債務問題，竟圖憑藉私力，夥同共犯陳建羽、王俊尹3
    人以恐嚇乃至剝奪行動自由之方式，令被害人乙○○屈服，
    其蔑視法治，對社會造成錯誤示範，且危害社會秩序甚鉅，
    更對被害人之心理造成不小傷害，惡性非輕，惟被告並無持
    兇器犯案，亦未造成被害人身體受傷，且為同案被告陳建羽
    通知共同到場等一切情狀，各量處如主文所示之刑，並均諭
    知易科罰金之折算標準，並定其應執行之刑及諭知易科罰金
    之折算標準。
據上論斷，應依刑事訴訟法第299 條第1 項前段，刑法第2 條第
1 項前段、第28條（修正前）、第302 條第1 項、第305 條、第
306 條第1 項、第55條（修正前）、第47條（修正前）、第41條
第1 項前段（修正前）、第51條第5 款（修正前），罰金罰鍰提
高標準條例第1 條前段、第2 條（修正前），判決如主文。
本案經檢察官吳芙如到庭執行職務。
中　　華　　民　　國　　96　　年　　2 　　月　　15　　日
                       刑事第八庭審判長法官 李雅俐
                                 法      官 林秉暉
                                 法      官 唐中興
以上證明與原本無異。
如不服本判決，應於判決送達後10日內，向本院提出上訴狀。
                                書記官  施惠卿
中　　華　　民　　國　　96　　年　　2 　　月　　15　　日
【附錄本案判決論罪科刑法條全文】：
中華民國刑法第302條
私行拘禁或以其他非法方法，剝奪人之行動自由者，處5 年以下
有期徒刑、拘役或300 元以下罰金。
因而致人於死者，處無期徒刑或7 年以上有期徒刑，致重傷者，
處3 年以上10年以下有期徒刑。
第 1 項之未遂犯罰之。
中華民國刑法第305條
以加害生命、身體、自由、名譽、財產之事，恐嚇他人致生危害
於安全者，處2 年以下有期徒刑、拘役或300元以下罰金。
中華民國刑法第306條
無故侵入他人住宅、建築物或附連圍繞之土地或船艦者，處 1 年
以下有期徒刑、拘役或300元以下罰金。
無故隱匿其內，或受退去之要求而仍留滯者，亦同。
【附表】：
┌──┬───────┬───────┬───────┬────┬────┬──────┐
│變更│行為時法（下稱│裁判時法（下稱│   比較理由   │比較依據│比較結果│    備註    │
│事項│舊法）之條文及│新法）之條文及│              │        │何者對行│            │
│    │內容          │內容          │              │        │為人有利│            │
│    │              │              │              │        │        │            │
├──┼───────┼───────┼───────┼────┼────┼──────┤
│共犯│【修正前刑法第│【刑法第28條】│              │        │        │            │
│    │28 條 】      │              │              │        │        │            │
│    │              │              │              │        │        │            │
│    │二人以上共同實│二人以上共同實│1.新法將共同正│新舊法規│新舊法規│            │
│    │施犯罪之行為者│行犯罪之行為者│  犯之範圍予以│定並無何│定並無何│            │
│    │，皆為正犯。  │，皆為正犯。  │  限縮，不及於│不同，新│不同，新│            │
│    │              │              │  「陰謀」、「│法並無較│法並無較│            │
│    │              │              │  預備」等行為│有利於被│有利於被│            │
│    │              │              │  階段。      │告，基於│告，基於│            │
│    │              │              │2.刑法第28條有│整體適用│整體適用│            │
│    │              │              │  關共同正犯規│原則，應│原則，應│            │
│    │              │              │  定，僅作文字│適用修正│適用修正│            │
│    │              │              │  修正，對於狹│前行為時│前行為時│            │
│    │              │              │  義共同正犯（│之舊法。│之舊法。│            │
│    │              │              │  指有犯意聯絡│        │        │            │
│    │              │              │  及行為分擔之│        │        │            │
│    │              │              │  數行為人）之│        │        │            │
│    │              │              │  認定，不生任│        │        │            │
│    │              │              │  何影響。    │        │        │            │
│    │              │              │              │        │        │            │
├──┼───────┼───────┼───────┼────┼────┼──────┤
│累犯│【修正前刑法第│【刑法第47條第│              │        │        │            │
│要件│47條】        │1項】         │              │        │        │            │
│變更│              │              │              │        │        │            │
│    │受有期徒刑之執│受徒刑之執行完│1.舊法於徒刑執│因本案再│因本案再│            │
│    │行完畢，或受無│畢，或一部之執│  行完畢或一部│犯者為故│犯者為故│            │
│    │期徒刑或有期徒│行而赦免後，5 │  之執行而赦免│意犯罪，│意犯罪，│            │
│    │刑一部之執行而│年以內故意再犯│  後，5 年內故│新舊法規│新舊法規│            │
│    │赦免後，5年以 │有期徒刑以上之│  意或過失再犯│定並無何│定並無何│            │
│    │內再犯有期徒刑│罪者，為累犯，│  有期徒刑以上│不同，新│不同，新│            │
│    │以上之罪者，為│加重本刑至二分│  之罪者，均為│法並無較│法並無較│            │
│    │累犯，加重本刑│之一（第47第1 │  累犯；新法則│有利於被│有利於被│            │
│    │至二分之一。  │項）。        │  僅於故意犯罪│告，應適│告，應適│            │
│    │              │              │  ，始構成累犯│用修正前│用修正前│            │
│    │              │              │  。          │行為時之│行為時之│            │
│    │              │              │2.然如再犯者係│舊法。  │舊法。  │            │
│    │              │              │  故意犯罪，新│        │        │            │
│    │              │              │  舊法規定並無│        │        │            │
│    │              │              │  何不同，新法│        │        │            │
│    │              │              │  並無較有利於│        │        │            │
│    │              │              │  被告，應適用│        │        │            │
│    │              │              │  修正前行為時│        │        │            │
│    │              │              │  之舊法。    │        │        │            │
├──┼───────┼───────┼───────┼────┼────┼──────┤
│牽連│【修正前刑法第│              │              │        │        │            │
│連犯│55條後段】    │              │              │        │        │            │
│刪除│              │              │              │        │        │            │
│    │犯一罪而其方法│ 刪除         │鑑於牽連犯之實│刑法第2 │舊法    │            │
│    │或結果之行為犯│              │質根據難有合理│條第1項 │        │            │
│    │他罪名者，從一│              │說明，且其存在│前段    │        │            │
│    │重處斷。      │              │亦有擴大既判力│        │        │            │
│    │              │              │範圍，而有鼓勵│        │        │            │
│    │              │              │犯罪之嫌，而予│        │        │            │
│    │              │              │刪除，其後在適│        │        │            │
│    │              │              │用上得視其具體│        │        │            │
│    │              │              │情形，分別論以│        │        │            │
│    │              │              │想像競合犯或數│        │        │            │
│    │              │              │罪併罰予以處斷│        │        │            │
│    │              │              │。如依新法應數│        │        │            │
│    │              │              │罪併罰，而舊法│        │        │            │
│    │              │              │可依裁判上一罪│        │        │            │
│    │              │              │論處，被告行為│        │        │            │
│    │              │              │後之新法非有利│        │        │            │
│    │              │              │於被告，仍應適│        │        │            │
│    │              │              │用被告行為時之│        │        │            │
│    │              │              │舊法。        │        │        │            │
│    │              │              │              │        │        │            │
├──┼───────┼───────┼───────┼────┼────┼──────┤
│罰金│【罰金罰鍰提高│【刑法施行法第│              │        │        │            │
│刑貨│標準條例第1 條│1 條之1 第1項 │              │        │        │            │
│幣單│前段、第5 條】│、第2 項】    │              │        │        │            │
│位之│              │              │              │        │        │            │
│變更│依法律應處罰金│中華民國94年1 │刑法之貨幣單位│刑法第2 │經按現行│            │
│    │、罰鍰者，就其│月7 日法修正施│由「元（指銀元│條第1 項│法規所定│            │
│    │原定數額得提高│行後，刑法分則│）」變更為「新│前段    │貨幣單位│            │
│    │為2 倍至10倍（│編所定罰金之貨│臺幣」，且刑法│        │折算新臺│            │
│    │刑法乃係定明10│幣單位為新臺幣│分則之罰金數額│        │幣條例第│            │
│    │倍）。第1 條所│。94年1 月7 日│，亦視該分則先│        │2 條之規│            │
│    │定得提高倍數之│刑法修正時，刑│前曾修正與否，│        │定折算後│            │
│    │規定，於本條例│法分則編未修正│而分別提高3 或│        │等值，是│            │
│    │修正後制定之法│之條文定有罰金│30倍。        │        │以新法並│            │
│    │律，不適用之；│者，自94年1 月│              │        │未較有利│            │
│    │本條例修正前公│7 日刑法修正施│              │        │，應逕適│            │
│    │布之法律，於本│行後，就其所定│              │        │用修正前│            │
│    │條例修正後修正│數額提高為30倍│              │        │行為時之│            │
│    │其罰金罰鍰數額│。但72年6 月26│              │        │舊法。  │            │
│    │或法律經全部修│日至94年1 月7 │              │        │        │            │
│    │正而其罰金罰鍰│日新增或修正之│              │        │        │            │
│    │數額未予變更者│條文，就其所定│              │        │        │            │
│    │，亦同。      │數額提高為3 倍│              │        │        │            │
│    │              │。            │              │        │        │            │
├──┼───────┼───────┼───────┼────┼────┼──────┤
│罰金│【修正前刑法第│【刑法第33條第│              │        │        │            │
│刑下│33條第5 款】  │5 款】        │              │        │        │            │
│限變│              │              │              │        │        │            │
│更  │罰金：（銀元）│罰金：新臺幣  │罰金刑之下限，│刑法第2 │舊法    │            │
│    │1 元以上。    │1,000 元以上，│由銀元1 元即新│條第1項 │        │            │
│    │              │以百元計算。  │臺幣3 元，提高│前段    │        │            │
│    │              │              │為新臺幣1,000 │        │        │            │
│    │              │              │元。          │        │        │            │
│    │              │              │              │        │        │            │
├──┼───────┼───────┼───────┼────┼────┼──────┤
│易科│【修正前刑法第│【刑法第41條第│              │        │        │            │
│罰金│41條第1 項前段│1項前段】     │              │        │        │            │
│折算│、修正前罰金罰│              │              │        │        │            │
│標準│鍰提高標準條例│              │              │        │        │            │
│變更│第2 條】      │              │              │        │        │            │
│    │              │              │              │        │        │            │
│    │犯最重本刑為5 │犯最重本刑為5 │易科罰金折算標│刑法第2 │舊法    │            │
│    │年以下有期徒刑│年以下有期徒刑│準由銀元300 元│條第1項 │        │            │
│    │以下之刑之罪，│以下之刑之罪，│即新臺幣900 元│前段    │        │            │
│    │而受6 個月以下│而受6 個月以下│，提高為以新臺│        │        │            │
│    │有期徒刑或拘役│有期徒刑或拘役│幣1,000 元、2,│        │        │            │
│    │之宣告…得以（│之宣告者，得以│000 元或3,000 │        │        │            │
│    │銀元）1 元以上│新臺幣1,000 元│元折算1日。   │        │        │            │
│    │（銀元）3 元以│、2,000 元或  │              │        │        │            │
│    │下折算日，易科│3,000 元折算1 │              │        │        │            │
│    │罰金。依刑法第│日，易科罰金。│              │        │        │            │
│    │41條易科罰金…│              │              │        │        │            │
│    │就其原定數額提│              │              │        │        │            │
│    │高為100 倍折算│              │              │        │        │            │
│    │1 日；法律所定│              │              │        │        │            │
│    │罰金數額未依本│              │              │        │        │            │
│    │條例提高倍數，│              │              │        │        │            │
│    │或其處罰法條無│              │              │        │        │            │
│    │罰金刑之規定者│              │              │        │        │            │
│    │，亦同。      │              │              │        │        │            │
├──┼───────┼───────┼───────┼────┼────┼──────┤                                                                    │            │
│定應│【修正前刑法第│【刑法第41條第│              │        │        │            │                                                                    │            │
│執行│41條第2項】   │2項】         │              │        │        │            │                                                                    │            │
│刑時│              │              │              │        │        │            │                                                                    │            │
│之易│併合處罰之數罪│前項規定於數罪│於94年1 月7 日│修正刑法│適用90年│            │                                                                    │            │
│科罰│，均有前項情形│併罰，其應執行│刑法修正施行前│施行法第│1 月4 日│            │                                                                    │            │
│金要│，其應執行之刑│之刑未逾6月者 │犯併合處罰數罪│3條之1第│修正之刑│            │                                                                    │            │
│件  │逾6月者，亦同 │，亦適用之。  │中之一罪，且該│3項     │法第41條│            │                                                                    │            │
│    │。            │              │數罪均符合第41│        │第2 項之│            │                                                                    │            │
│    │              │              │條第1 項得易科│        │規定（即│            │                                                                    │            │
│    │              │              │罰金之規定者，│        │90年1 月│            │                                                                    │            │
│    │              │              │適用90年1 月4 │        │10日總統│            │                                                                    │            │
│    │              │              │日修正之刑法第│        │公布，同│            │                                                                    │            │
│    │              │              │41條第2 項之規│        │年月12日│            │                                                                    │            │
│    │              │              │定。          │        │生效施行│            │                                                                    │            │
│    │              │              │              │        │）。    │            │                                                                    │            │
│    │              │              │              │        │        │            │                                                                    │            │
├──┼───────┼───────┼───────┼────┼────┼──────┤
│定應│【修正前刑法第│【刑法第51條第│              │        │        │            │
│執行│51條第5 款】  │5款 】        │              │        │        │            │
│刑  │              │              │              │        │        │            │
│    │宣告多數有期徒│宣告多數有期徒│新法為兼顧數罪│刑法第2 │舊法    │            │
│    │刑者，於各刑中│刑者，於各刑中│併罰及單純數罪│條第1項 │        │            │
│    │之最長期以上，│之最長期以上，│之區別，及刑罰│前段    │        │            │
│    │各刑合併之刑期│各刑合併之刑期│衡平原則，乃對│        │        │            │
│    │以下，定其刑期│以下，定其刑期│於有期徒刑合併│        │        │            │
│    │。但不得逾20年│。但不得逾30年│定應執行刑之上│        │        │            │
│    │。            │。            │限予以提高至30│        │        │            │
│    │              │              │年，與舊法上限│        │        │            │
│    │              │              │20年相比較，被│        │        │            │
│    │              │              │告行為後之新法│        │        │            │
│    │              │              │顯不利於被告，│        │        │            │
│    │              │              │自應適用行為時│        │        │            │
│    │              │              │之舊法。      │        │        │            │
│    │              │              │              │        │        │            │
├──┴───┬───┼───────┴───────┴────┴────┴──────┤
│整體比較結果│舊法  │1.共犯部分，僅有文字修正；另累犯部分，因本案再犯者為故意犯罪；新│
│            │      │  舊法規定並無何不同，新法並無較有利於被告，基於整體適用原則，應│
│            │      │  適用修正前行為時之舊法。                                      │
│            │      │2.牽連犯而予刪除後，在適用上視其具體情形，分別論以想像競合犯或數│
│            │      │  罪併罰予以處斷。如依新法應數罪併罰，而舊法可依裁判上一罪論處，│
│            │      │  被告行為後之新法非有利於被告，仍應適用被告行為時之舊法。      │
│            │      │3.刑法第33條第5 款罰金刑之下限部分，由銀元1 元即新臺幣3 元，提高│
│            │      │  為新臺幣1,000 元，應刑法第2 條第1 項前段適用修正前行為時之舊法│
│            │      │  。                                                            │
│            │      │4.罰金刑貨幣單位之變更部分，按現行法規所定貨幣單位折算新臺幣條例│
│            │      │  第2 條之規定折算後等值，是以新法並未較有利，應依刑法第2 條第1 │
│            │      │  項前段逕行適用修正前行為時之舊法。                            │
│            │      │5.易科罰金折算標準由銀元300 元即新臺幣900 元，提高為以新臺幣1,00│
│            │      │  0 元、2,000 元或3,000 元折算1 日。是以新法並未較有利，應依刑法│
│            │      │  第2 條第1 項前段適用修正前行為時之舊法。                      │
│            │      │6.被告所犯上揭併合處罰之數罪均於94年1 月7 日刑法修正施行前為之，│
│            │      │  且該數罪均符合第41 條 第1 項得易科罰金之規定者，適用90年1 月4 │
│            │      │  日修正之刑法第41條第2 項之規定（即90年1 月10日總統公布，同年月│
│            │      │  12日生效施行）。                                              │
│            │      │7.修正後刑法第51條第5 款對於有期徒刑合併定應執行刑之上限予以提高│
│            │      │  至30年，與修正前之舊法上限20年相比較，被告行為後之新法顯不利於│
│            │      │  被告，自應適用行為時之舊法。                                  │
│            │      │8.被告行為後之法律已有變更，經綜合比較結果，適用舊法應對被告並無│
│            │      │  不利，是應依刑法第2 條第1 項前段規定適用舊法。                │
│            │      │                                                                │
└──────┴───┴────────────────────────────────┘
